【裁判字號】    98,抗,1253
【裁判日期】    981202
【裁判案由】    聲請具保停止羈押
【裁判全文】
臺灣高等法院刑事裁定                  98年度抗字第1253號
抗  告  人
即  被  告  甲○○
上列抗告人即被告因違反槍砲彈藥刀械管制條例等案件，不服臺
灣士林地方法院98年度聲字第1920號，中華民國98年10月28日駁
回聲請具保停止羈押裁定，提起抗告，本院裁定如下：
    主  文
原裁定撤銷，發回臺灣士林地方法院。
    理  由
一、原裁定略以：抗告人即被告甲○○因違反槍砲彈藥刀械管制
    條例等案件，前經原法院訊問後，認犯罪嫌疑重大，核有刑
    事訴訟法第101條第1 項第3款所定之情形，且有羈押必要，
    因而於98年9 月16日裁定准予羈押，本案刻在審理中，原羈
    押之原因現仍存在，且被告涉犯重罪，非無棄保之可能，況
    槍枝危害社會治安甚鉅，眾所皆知，原法院斟酌比例原則及
    必要性原則，認仍有繼續執行羈押之必要，爰裁定駁回被告
    具保停止羈押之聲請等語。
二、抗告意旨則謂：基於憲法保障人身體自由之意旨，被告犯刑
    事訴訟法第101條第1 項第3款之罪，犯罪嫌疑重大，仍應有
    相當理由認為其有逃亡、湮滅、偽造、變造證據或勾串共犯
    或證人等之虞，法院斟酌命該被告具保、責付或限制住居侵
    害較小之手段，均不足以確保追訴、審判或執行程序之順利
    進行，始符合該條款之規定，非予羈押，顯難進行追訴、審
    判或執行之要件（司法院釋字第665 號解釋參照），請求將
    原裁定撤銷，另為妥適之裁定云云。
三、經查：
  (一)按刑事訴訟法第101條第1項所定：「被告經法官訊問後，認
    為犯罪嫌疑重大，而有左列情形之一，非予羈押，顯難進行
    追訴、審判或執行者，得羈押之：一、逃亡或有事實足認為
    有逃亡之虞者。二、有事實足認為有湮滅、偽造、變造證據
    或勾串共犯或證人之虞者。三、所犯為死刑、無期徒刑或最
    輕本刑為五年以上有期徒刑之罪者。」首段文字已表明羈押
    之目的，在保全追訴、審判或執行之必要條件下，尚受比例
    原則限制。是倘單以犯重罪作為羈押之要件，而別無其他羈
    押原因，恐悖離羈押係不得已之最後手段與法治國刑事程序
    無罪推定之原則。再按司法院釋字第665 號解釋謂：「刑事
    訴訟法第一百零一條第一項第三款規定，於被告犯該第三款
    規定之罪，犯罪嫌疑重大，且有相當理由認為有逃亡、湮滅
    、偽造、變造證據或勾串共犯或證人之虞，非予羈押，顯難
    進行追訴、審判或執行者，得羈押之。於此範圍內，該條款
    規定符合憲法第二十三條之比例原則，與憲法第八條保障人
    民身體自由及第十六條保障人民訴訟權之意旨，尚無牴觸。
    」將該第3款以犯重罪作為羈押原因之規定，限縮在併存「
    有相當理由，認為有逃亡、湮滅、偽造、變造證據或勾串共
    犯或證人之虞」等原因時，始得執行羈押。是被告縱符合上
    揭第3 款之羈押事由，仍須斟酌是否有相當理由，認有逃亡
    、湮滅、偽造、變造證據或勾串共犯或證人之虞時，始得羈
    押。
  (二)原裁定僅以被告違反槍砲彈藥刀械管制條例第7條第4項之持
    有制式手槍罪，犯罪嫌疑重大，所犯係最輕本刑為五年以上
    有期徒刑之罪，有刑事訴訟法第101條第1 項第3款之羈押事
    由為唯一理由，認有羈押之必要，予以繼續羈押，然就有何
    相當理由認其有逃亡、湮滅、偽造、變造證據或勾串共犯、
    證人之虞等情形，則未予說明，容有未合。抗告意旨指摘原
    裁定不當，為有理由，應由本院予以撤銷，發回原法院更為
    適當之處理，期臻適法。
據上論斷，應依刑事訴訟法第413條前段，裁定如主文。
中    華    民    國    98    年    12    月    2     日
                  刑事第二十庭審判長法  官  楊貴雄
                                    法  官  許必奇
                                    法  官  周明鴻
以上正本證明與原本無異。
不得再抗告。
                                    書記官  郭彥琪
中    華    民    國    98    年    12    月    2     日


司法院資訊處製作；財團法人民間司法改革基金會備份。
